【裁判字號】    95,交聲,587
【裁判日期】    950628
【裁判案由】    違反道路交通管理處罰條例聲明異議
【裁判全文】
臺灣臺北地方法院交通事件裁定         95年度交聲字第587號
原處分機關  臺北市交通事件裁決所
異  議  人
即受處分人  甲○○
上列異議人即受處分人因違反道路交通管理處罰條例案件，對於
台北市交通事件裁決所於民國95年5 月30日所為之處分（原處分
案號：北市裁三字第裁22-AN0000000號），聲明異議，本院裁定
如下：
    主  文
異議駁回。
    理  由
一、按汽車駕駛人停車時，於身心障礙專用停車位違規停車，處
    新台幣（下同）600元以上1200 元以下罰鍰，道路交通管理
    處罰條例第56條第1 項第10款定有明文。次按身心障礙專用
    停車位之設置，係供持有身心障礙專用停車位識別證之身心
    障礙者本人或其家屬使用，且停車時須將其識別證置於汽車
    擋風玻璃明顯處或黏貼於機車車首，身心障礙專用停車位設
    置管理辦法第11條、第12條分別定有明文。又所謂「汽車」
    ，係指在道路上不依軌道或電力架線而以原動機行駛之車輛
    （包括機器腳踏車），此觀諸道路交通安全規則第2條第1項
    第1款規定即明。
二、本件異議人即受處分人甲○○於民國95年4月9日16時20分許
    ，將其所有之車號UTE-469 號輕型機車，停放在台北市大安
    森林公園附近之身心障礙專用停車位內，為台北市政府警察
    局交通警察大隊員警以異議人有「於身心障礙專用停車位違
    規停車」之事實，逕行開單舉發，嗣異議人於應到案日期前
    向原處分機關提出申訴，經原處分機關函請舉發單位調查結
    果，仍認異議人確有上開違規行為，原處分機關乃依道路交
    通管理處罰條例第56條第1 項第10款及違反道路交通管理事
    件統一裁罰基準表規定，裁處異議人罰鍰1200元等情，有台
    北市政府警察局舉發違反道路交通管理事件通知單（北市警
    交大字第AN0000000號）、 台北市交通事件裁決所違反道路
    交通管理事件裁決書、95年5月30日北市裁三字第095349299
    00號函、 台北市政府警察局大安分局95年5月19日北市警安
    分交字第09532083500 號函各乙份及現場採證照片乙幀在卷
    可稽。
三、訊據異議人固不否認有於上揭時地，將前開車輛停放於身心
    障礙專用停車位，且未放置專用停車位識別證之事實，惟矢
    口否認有何違反道路交通管理處罰條例之行為，辯稱：舉發
    當天我搭載母親至大安森林公園散步，因而將機車停放在殘
    障停車位上，我母親領有殘障手冊，但因擔心放被偷走，才
    未放在車上，且我與母親都不知道有殘障專用停車位識別證
    ，故未在機車上標明云云。
四、經查，異議人之母親林陳好係輕度肢障之人，固據異議人提
    出中華民國身心障礙手冊乙紙可參，惟身心障礙者專用停車
    位設置管理辦法之立法目的主要在於維護身心障礙者之合法
    權益及生活，保障其公平參與社會生活之機會，結合政府及
    民間資源，規劃並推行各項扶助及福利措施，乃在身心障礙
    者保護法第48條授權訂定身心障礙者專用停車位設置管理辦
    法，又身心障礙者專用停車位設置管理辦法第9條、第12 條
    分別規定：「身心障礙者專用停車位者，應將專用停車位識
    別證置於汽車擋風玻璃明顯處或黏貼於機車車首，以供查核
    驗證」、「專用停車位識別證應由身心障礙者本人親自持用
    或家屬乘載身心障礙者本人時持用。前項家屬如未乘載身心
    障礙者本人時，不得使用專用停車位識別證。掛有專用牌照
    之車輛，由身心障礙者本人使用或乘載身心障礙者本人時，
    得使用身心障礙者專用停車位」，揆其立法意旨乃在於藉由
    專用停車位識別證之查核，以檢驗殘障車位實際佔用者之身
    分，確保使用殘障車位之人為身心障礙者，防止一般民眾駕
    駛身心障礙車輛或一般車輛而佔用殘障車位，破壞立法美意
    ，是主管機關須為必要之管理措施，自應一體適用於所有身
    心障礙者，依此，汽車駕駛人即使搭載身心障礙者停車，於
    身分上符合將車輛停放於身心障礙者專用停車位之規定，然
    若其未依規定將專用停車位識別證黏貼於機車車首，將使查
    核之員警無法判定該車是否屬於已登記身心障礙車輛及該車
    實際駕駛人或搭載之乘客是否為身心障礙者。從而，異議人
    或其母親既未持有身心障礙專用停車位識別證，復未黏貼於
    機車車首，以供舉發員警查核，即於法不合，自難將其車輛
    停放於身心障礙專用停車位，異議人確有上開違規事實，堪
    可認定。
五、綜上所述，異議人確有於上揭時地，未依規定將專用停車位
    識別證黏貼於機車車首，即在身心障礙專用停車位違規停車
    之行為，原處分機關依道路交通管理處罰條例第56條第1 項
    第10款及違反道路交通管理事件統一裁罰基準表之規定，裁
    處異議人罰鍰1200元，核無違誤，本件異議為無理由，應予
    駁回。
據上論斷，應依道路交通案件處理辦法第19條，裁定如主文。
中    華    民    國    95    年    6     月    28    日
                  交通法庭法  官  鍾素鳳
以上正本證明與原本無異。
如不服本裁定，應於送達後5日內，向本院提出抗告狀。
                          書記官  陳鳳瀴
中    華    民    國    95    年    7    月      4    日


司法院資訊處製作；財團法人民間司法改革基金會備份。
